【裁判字號】    90,訴,378
【裁判日期】    901112
【裁判案由】    準強盜
【裁判全文】
臺灣士林地方法院刑事判決                            九十年度訴字第三七八號
    公  訴  人  臺灣士林地方法院檢察署檢察官
    被      告  丁○○
    指定辯護人  本院公設辯護人林龍輝
右列被告因準強盜等案件，經檢察官提起公訴（九十年度偵字第五四四九號），本院
判決如左：
    主  文
丁○○攜帶兇器竊盜，因脫免逮捕，而當場施以脅迫，累犯，處有期徒刑伍年肆月。
    事  實
一、丁○○曾於民國八十六年間因違反麻醉藥品管理條例及藥事法案件，經台灣士林
    地方法院分別判處有期徒刑五月、四月，並定其應執行刑有期徒刑八月確定，甫
    於八十八年六月二十一日執行完畢，仍不知悔改，意圖為自己不法之所有，於民
    國九十年一月十一日上午十一時四十分許，攜帶客觀上對人之生命身體有危險性
    、足供兇器使用之鐵叉一支及螺絲起子二支，侵入台北縣淡水鎮○○街二二五號
    丙○○住處後方之私人停車場，竊取丙○○及其家人所有之涼鞋一雙、舊硬幣四
    枚、明信片四張、梳子一支、鑰匙圈一個、大剪刀一支、剪刀鉗一支、鑰匙一支
    、食物及衣服等物，並為繼續竊取甲○○所有、停放在丙○○前開住處後方停車
    場、車號為ＦＢ—八六八九號自小客車之車內物品，而基於毀損之故意，撬壞上
    開車輛右前車門及後行李箱之車鎖，致令不堪使用。適為丙○○發現有異而至上
    開停車場察看，丁○○竟為脫免逮捕，以其所攜帶之鐵叉一支向丙○○揮舞，脅
    迫其不得靠近並讓其離去，使丙○○心生畏懼，嗣因甲○○及乙○○隨後趕到而
    制服丁○○後，報警當場逮捕，並扣得鐵叉一支。
二、案經被害人丙○○訴由台北縣警察局淡水分局報請台灣士林地方法院檢察署檢察
    官偵查起訴。
    理  由
一、訊據被告矢口否認有右揭犯行，辯稱：當天其在那裡是要等「阿權」之人，之前
    有施用海洛因，其沒有偷竊、也沒有撬壞自小客車車門及行李箱之門鎖，鐵叉是
    地上撿的，因為好玩所以拿起來把玩云云。然查：
（一）據證人丙○○到庭證稱：「當天是小學的期末考，我早上出門，九點多出門還
      沒十一點回來，將車子停放在家裡後面，四合院的車庫內（有圍起來，白天時
      出入口沒有關），我就待在家裡的前面，是屬於店裡，後面是鐵皮屋，是我們
      的住處，十一點半我去後面看到冰箱前面的鐵櫃被翻箱倒櫃，冰箱的食物很多
      都被搬走，還有剪樹木的大剪刀也被拿走了，還有衣架一個在上面一個在下面
      ，衣服不見了，我問我婆婆衣服是不是他收的，他說不是，我就跟我婆婆到後
      面車庫去看，看到被告手上拿著三叉的叉子晃來晃去叫我不要靠近，還有螺絲
      起子，螺絲起子已經都撬彎了，我就叫我婆婆叫我先生來，小姑去報警，當時
      我看他的神智好像不太好，因為他手上有拿東西，我也不敢靠近，我先生有來
      ，被告拿叉子晃來晃去叫我們放他走，我先生也不敢靠近，剛好我大伯上來開
      車，被告看到還是右手拿叉子晃來晃去，左手拿兩支螺絲起子叫我們放他走，
      我大伯跟我先生就一人一手把被告抓起來壓在地上，後來鄰居就圍在巷口怕他
      跑走，警察就到了，把被告銬起來，查屋內有何東西掉了，並拍照存證，東西
      共分三袋裝，袋子是我小姑的袋子，放在車庫連到我們家鐵門的旁邊，當天正
      好我家沒有上鎖，有葡萄酒、優酪乳、山藥、我婆婆的涼鞋被告也正穿在他的
      腳上，後來檢查車子，ＦＢ—八六八九車子鑰匙孔跟行李箱鑰匙孔都被撬爛了
      打不開。其他被偷的是否如贓物認領保管單，放在那三個袋子裡。被告離我兩
      三公尺拿叉子晃來晃去，他往前一步，我就退一步，他當時有要離開移動的情
      形。他當時沒有攻擊我的行為，但他拿叉子晃來晃去我會怕，他叉子叉到身上
      會受傷，我會怕。」等語，則當時係因證人丙○○察覺屋後狀況有異至停車場
      察看，始發現家中物品遭竊置放於三個袋子內，被告當時則持鐵叉一支及螺絲
      起子二支，並向其晃動鐵叉要其放他走，使證人丙○○心生畏懼甚明。
（二）再據證人甲○○到庭證稱「我當時在前面的店內，我太太跑到店內跟我說衣服
      怎麼了，沒有乾就被收了，誰收了，我太太就去後面找，我就趕快把門關一關
      去後面看發生什麼事，就看到我太太跟被告在辯論，被告說他要修理摩托車，
      我就說要他帶我去看哪一台摩托車，被告找不出來哪一台不知道，他右手上拿
      叉子，左手拿螺絲起子，被告說不要過來，可是我怕他傷害到人就去拿他的叉
      子，他沒有揮舞，把叉子拿在手上直直的沒有對我晃來晃去，他要跑掉我抓不
      動，我大哥剛好進來，一起抓他把他壓在地上，我跟我大哥一起把叉子搶過來
      ，他說他是來修理摩托車，後來警察就來了，我的損失是那台車右邊的鎖被弄
      斷了，後行李箱也壞掉了，家裡的箱子亂七八糟，冰箱內東西被包一包，鐵櫃
      被弄亂，被告把東西包一包，在通車庫那邊有找到。我去他那邊看到被告手拿
      叉子還沒揮動，我要抓他時他手有揮動不讓我抓他的手，但沒有刺我或攻擊我
      的行為。但我到時跟我太太有一段時間差。最後用這台車是我太太早上出去還
      沒有到十一點回來的時候。」等語及證人乙○○到庭證稱「我當天十一點半要
      去開車，看到甲○○要抓被告，我就問他怎樣，被告好像有吃藥，我就趁被告
      不注意把叉子奪下來。被告跟甲○○距離很近，被告手上拿叉子附近還有小袋
      東西，我記不太清楚。被告拿叉子在身體前面晃，我也不知道他拿叉子做什麼
      ，他叫我們放開他。甲○○去奪叉子時，我看被告要閃，我就趁被告不注意，
      我先把被告推下去，從側邊控制被告的肩膀，把被告壓在地下，把叉子奪下來
      ，被告被壓下來時叫我們放開他。我看到時被告還沒有拿叉子出來，十幾分鐘
      後才拿叉子出來，在過程叉子還有掉在地上被告有撿起來。我進去後看到被告
      手上有叉子沒有在晃動。兩個拉來來去時才晃動，叉子是拉來來去時叉子從手
      中掉在地下，被告又彎腰下去拿，拿起來後在身前晃動，我們就先把叉子搶起
      來，把被告推在地下，拉扯是我跟我弟弟都有，因為被告想要逃跑，所以跟我
      弟弟拉扯。」等語，足認證人甲○○到場時，被告仍手持鐵叉及螺絲起子，雖
      其此時並未持鐵叉向證人甲○○揮舞，然於證人甲○○顧及鐵叉具有危險性之
      際欲向其拿取鐵叉之際，為逃避逮捕仍堅持該鐵叉閃躲，甚而鐵叉掉落於地時
      仍將之撿持，嗣因證人乙○○亦加入協助始制服被告。
（三）證人丙○○發現其家中鐵櫃被翻箱倒櫃，其家中所有如事實欄所示之物品、食
      物、飲料則被裝好放置於三個袋子之內，置放於住處後方停車場連住處之鐵門
      旁，被告則手持鐵叉及螺絲起子在該停車場內，並腳穿證人丙○○婆婆之脫鞋
      ，而被告見證人丙○○發現後，即手持鐵叉晃動要求其不要靠近，被告如非情
      虛，何以有如此舉動？是被告有竊取上開物品之行為，應可認定。
（四）車號ＦＢ—六八六九號自用小客車為證人甲○○所有，有車號查詢汽車車籍一
      件在卷可稽，證人丙○○於當日使用上開自用小客車後，於當日上午十一時前
      已開回住處後方私人停車場停放，嗣於當日上午十一時四十分許即發現被告在
      其住處後方停車場，並手持已撬彎之螺絲起子二支，其檢查車子則發現右前車
      門及行李箱之車鎖已遭破壞而不堪使用，是被告有以螺絲起子撬壞車鎖之行為
      亦可認定。
（五）被告雖辯稱其撿拾鐵叉僅為好玩云云，然該鐵叉長約三十公分，為金屬製成，
      質地堅硬，頂端尖銳，有台灣士林地方法院檢察署履勘筆錄一件在卷可稽，該
      鐵叉客觀上對人之生命身體具有相當之危險性，將之持放手中面對他人，已足
      使他人心生畏懼，況其竟持該鐵叉向證人丙○○晃動，並要求其不要靠近，其
      有施以脅迫之行為甚明。雖證人甲○○及乙○○到場時被告並未持以晃動，然
      其自始至終均堅持該鐵叉，甚至掉落於地時仍將之撿起，終因證人甲○○二人
      合力將被告制服始不得不交出該鐵叉，被告辯稱僅為好玩云云，無非卸責之詞
      ，不足採信。
（六）被告雖辯稱當時其有施用海洛因，其當時情形已不太記得云云。按刑法上之心
      神喪失與精神耗弱，應依行為時精神障礙程度之強弱而定，如行為時之精神，
      對於外界事務全然缺乏知覺理會及判斷作用，而無自由決定意思之能力者，為
      心神喪失，如此項能力並非完全喪失，僅較普通人之平均程度顯然減退者，則
      為精神耗弱。本件被告於案發後並未採尿檢驗有無毒品反應，有本院公務電話
      紀錄一件在卷可稽，則其案發前是否有施用毒品之行為，已難證明，又證人丙○○、甲○○、乙○○雖證稱被告當時神智不太好、好像有吃藥等語，然證人
      丙○○亦證稱當時被告否認有竊盜並要她去應證指紋、會和她一問一答等語，
      證人甲○○亦證稱其有和被告對答，被告聽得懂他的問話等語，參以被告在證
      人丙○○、甲○○發現其在該停車場不知所為何事時，尚知謊稱是因為要修理
      摩托車借工具等情，且其於本院訊問時又改稱是在等朋友「阿權」拿安非他命
      ，當時是騙他們的云云，則依被告於案發前後所採取之行為，於警訊、偵查及
      審理中所為陳述，對案件進行中所為之各項主張與對裁判內容之理解，認被告
      尚非對於外界事務全然缺乏知覺理會及判斷作用，而無自由決定意思之能力，
      且亦難認被告自由決定意思能力已較普通人之平均程度顯然減退，而有精神耗
      弱之情形，是被告於行為時應無心神喪失或精神耗弱之情事，堪以認定。
（七）此外，並有贓物領據一件、照片八張及鐵叉一支扣案可證，事證明確，被告犯
      行洵堪認定，應依法論科。
二、扣案之鐵叉長約三十公分，為金屬製成，質地堅硬，頂端尖銳，而螺絲起子為金
    屬製，質地堅硬，均屬客觀上對人之生命身體具有危險性之兇器。核被告所為，
    係犯刑法第三百二十九條、第三百三十條第一項之攜帶兇器強盜罪及刑法第三百
    五十四條之毀損罪。被告所犯上開二罪間，有方法結果之牽連關係，為牽連犯，
    應依刑法第五十五條之規定，從一重之攜帶兇器強盜罪處斷。查被告有事實欄所
    載之犯罪科刑執行情形，此有台灣高等法院檢察署刑案紀錄簡覆表在卷可佐，其
    受有期徒刑之執行完畢後，五年以內再犯本件有期徒刑以上之罪，係屬累犯，應
    依刑法第四十七條之規定加重其刑。爰審酌被告犯罪之動機、目的、侵入他人住
    處後方私人停車場竊盜並持鐵叉脅迫以脫免逮捕之手段，其已有多次前科、素行
    不佳、生活狀況、智識程度、犯罪所生之損害，及犯罪後態度等一切情狀，量處
    如主文所示之刑。扣案之鐵叉一支，雖為被告犯罪所用之物，然被告否認為其所
    有，又被告持以撬壞車鎖之螺絲起子二支，並未扣案，且被告亦否認為其所有，
    均不予宣告沒收，附此敘明。
據上論斷，應依刑事訴訟法第二百九十九條第一項前段、刑法第三百三十條、第三百
五十四條、第五十五條、第四十七條，罰金罰鍰提高標準條例第一條前段，判決如主
文。
本案經檢察官蘇佩鈺到庭執行職務。
中      華      民      國      九    十      年     十  一  月  十  二 日
                                    台灣士林地方法院刑事第四庭
                                         法官
附錄本案論罪科刑法條全文
刑法第三百三十條第一項
犯強盜罪而有第三百二十一條第一項各款情形之一者，處五年以上十二年以下有期徒
刑。
刑法第三百五十四條
毀棄、損壞前二條以外之他人之物或致令不堪用，足以生損害於公眾或他人者，處二
年以下有期徒刑、拘役或五百元以下罰金。


司法院資訊處製作；財團法人民間司法改革基金會備份。
